【裁判字號】    98,訴,3698
【裁判日期】    990518
【裁判案由】    大陸人民條例等
【裁判全文】
臺灣板橋地方法院刑事判決              98年度訴字第3698號
公  訴  人  臺灣板橋地方法院檢察署檢察官
被      告  徐智遠
指定辯護人  本院公設辯護人彭宏東
被      告  鄭文堯
選任辯護人  張樹萱律師
上列被告等因違反臺灣地區與大陸地區人民關係條例案件，經檢
察官提起公訴（97年度偵字第29303 號、第33440 號），本院判
決如下：
    主  文
鄭文堯共同意圖營利，違反不得使大陸地區人民非法進入臺灣地
區之規定，處有期徒刑年陸月，減為有期徒刑壹年玖月。
徐智遠無罪。
    事  實
一、鄭文堯（綽號「旺旺」）及姓名年籍不詳、綽號「A 米」之
    成年女子，均明知大陸地區人民非經主管機關許可，不得擅
    自進出臺灣地區，竟共同意圖營利，基於使大陸地區人民非
    法進入臺灣地區及使公務員登載不實文書之犯意聯絡，於民
    國95年6 月底某日，由鄭文堯先於電話中以擔任人頭老公可
    以每月獲得報酬新臺幣( 下同)3萬元之條件，引誘、招攬無
    配偶而有意願與大陸地區女子「假結婚」之單身男子黃鴻鵬
    （另經臺灣臺北地方法院《下稱北院》以97年度訴字第2194
    號判處應執行有期徒刑1 年8 月確定，下稱前案），至大陸
    地區與有意來臺之大陸地區女子王渝（另經臺灣臺北地方法
    院檢察署檢察官以97年度偵字第21965 號依職權為不起訴處
    分確定）虛偽辦理結婚手續；黃鴻鵬因貪圖上開報酬，意圖
    營利，而萌生與鄭文堯、「A 米」共同基於使大陸地區人民
    非法進入臺灣地區之犯意聯絡，及與鄭文堯、「A 米」、王
    渝共同基於使公務員登載不實事項於職務上所掌公文書之犯
    意聯絡，鄭文堯、「A 米」及黃鴻鵬乃於同年8 月間某日，
    相約至臺北市○○路上某咖啡店洽談假結婚之事宜；「A 米
    」並另與王渝約定，王渝來臺之機票等費用，由其等先行為
    之墊付，待王渝順利來臺後，鄭文堯、「A 米」再自王渝從
    事賣淫工作所得中抽取佣金作為對價而牟利之，王渝另需每
    月支付3 萬元予黃鴻鵬作為其擔任「假老公」之代價。
二、嗣黃鴻鵬即在鄭文堯陪同下，先行至某公證人處辦理單身證
    明、無血緣關係證明等文件後，再於95年8 月9 日( 起訴書
    誤載為95年8 月10日) 前往大陸地區重慶市公證處與王渝辦
    理公證結婚，取得該市公證處（2006）渝證字第601 號結婚
    公證書後，黃鴻鵬旋於同年月26日返臺，並於同年9 月1 日
    持上開公證書送財團法人海峽交流基金會（下稱海基會）辦
    理驗證，而取得該基金會所核發之證明後( 起訴書誤載為係
    王渝持上開結婚公證書至財團法人海峽交流基金會辦理認證
    ，並取得該基金會所核發之證明後，將上述文件以交由黃鴻
    鵬，茲予以更正) ，黃鴻鵬即於同日持上開相關文件以配偶
    身分簽名出具「大陸地區人民進入臺灣地區保證書」，向臺
    北市政府警察局中正第二分局申辦保證事宜，經警員實質審
    查後准予對保。又於同年9 月4 日填具大陸地區人民入出臺
    灣地區申請書，向址設臺北市○○區○○街15號之內政部警
    政署入出境管理局（下稱境管局，現改為內政部入出國及移
    民署）申請王渝來臺團聚，經該局承辦人員實質審查後，發
    給通行證許可入境，使王渝於95年12月27日非法進入臺灣地
    區，鄭文堯、「A 米」並於該日駕車至機場搭載黃鴻鵬及王
    渝，並由鄭文堯交付現金3 萬元予黃鴻鵬作為其支付機票等
    相關手續之費用，黃鴻鵬嗣並按月自「A 米」或王渝處領取
    3 萬元，合計取得18萬元人頭費用之不法利益。
三、鄭文堯、「A 米」、黃鴻鵬、王渝均明知黃鴻鵬與王渝間之
    婚姻關係並非實在，為使王渝取得在臺灣地區居留之身分，
    乃於96年1 月15日，推由黃鴻鵬、王渝共同持上開結婚公證
    書、海基會所出具核對結婚公證書之證明、重慶市公證員協
    會寄交之公證書副本相符之證明，及王渝中華民國臺灣地區
    通行證影本等資料，至臺北市中正區戶政事務所填寫結婚登
    記申請書辦理結婚登記，使承辦戶籍登記之不知情公務員形
    式審查後，將2 人結婚之不實事項，登載於其職務上所掌之
    戶政登記簿，足以生損害於戶政機關就人民婚姻戶籍登記管
    理之正確性。嗣王渝於96年5 月26日出境後，黃鴻鵬並另行
    基於使大陸地區人民非法進入臺灣地區及行使使公務員登載
    不實文書之犯意，再於96年6 月13日持上開不實戶籍謄本向
    內政部入出國及移民署( 下稱移民署) 申請王渝來臺團聚而
    行使，使王渝得以於96年8 月6 日、97年6 月12日2 次非法
    進入臺灣地區。嗣王渝於97年7 月22日晚間8 時50分許，在
    臺北市大安區○○○路○ 段2 19號「最愛商務旅店」501 號
    房，經警查獲與男客從事性交易，始循線查悉黃鴻鵬。另經
    臺灣板橋地方法院檢察署檢察官於對李明鴻( 已由本院另行
    審結) 實施通訊監察過程中，循線查悉上情。
四、案經臺灣板橋地方法院檢察署檢察官指揮臺北市政府警察局
    刑事警察大隊偵查後提起公訴。
    理  由
壹、有罪部分：
一、證據能力部分：
(一)、證人黃鴻鵬於警詢時之證述：
    按被告以外之人於審判外之言詞或書面陳述，除法律有規定
    者外，不得作為證據，刑事訴訟法第159 條第1 項定有明文
    。查證人黃鴻鵬於警詢時之陳述，係在審判外所為，且核與
    其嗣於審判中所證述之情節有不符之處( 見97年度偵字第33
    440號卷一第235至238頁、第242頁、本院卷二第147至150頁
    ) ，本院審酌其於警詢時作證並不具有特別可信之情況，且
    該證述內容亦非證明本案犯罪事實所必要，不符合刑事訴訟
    法第159 之3 所規定得作為證據之例外事由，是證人黃鴻鵬
    於警詢時之證述不具證據能力。
(二)、證人王渝於警詢之證述：
    按被告以外之人於審判中滯留國外，其於檢察事務官、司法
    警察官或司法警察調查中所為之陳述，經證明具有可信之特
    別情況，且為證明犯罪事實之存否所必要者，得為證據，刑
    事訴訟法第159 條之3 定有明文。經查，證人王渝業已於本
    件審理期日前即97年11月22日搭機返回大陸，有法務部入出
    境資訊連結作業系統所查得王渝之入出境資料乙紙在卷可佐
     (見本院卷一第200 頁) ，且其與證人黃鴻鵬係屬假結婚之
    事實，並經北院於前案中認定明確，是其亦無合法入境臺灣
    之身分，故符合上揭條文所規定之「審判中滯留國外」之法
    定事由。而卷內並無任何證據顯示證人王渝於警詢時所言(
    見前案偵查卷第25至31頁，即本案97年度偵字第33440 號卷
    一第226 至228 頁) ，非出於其自由意思陳述，或受到警員
    不當之誘導，且該警詢過程係由員警親至證人王渝當時遭收
    容之處所即移民署宜蘭收容所製作筆錄，採取一問一答方式
    ，就其訊問過程之客觀環境及條件觀之，證人王渝於警詢時
    之陳述，係出於其真意所為之證述，其警詢陳述應具有可信
    之特別情況。又證人王渝於警詢所證述內容，均係本案主要
    事實存否之證明，則該審判外之陳述，具有證明犯罪事實存
    否之必要性，自屬灼明，揆諸前揭說明，證人王渝於警詢時
    之證詞，應屬於上開刑事訴訟法所規定傳聞法則之法定例外
    情形，而具有證據能力。
(三)、證人黃鴻鵬於本案偵查中，及證人王渝於前案偵查中之證述
    ：
    按被告以外之人於偵查中向檢察官所為之陳述，除顯有不可
    信之情況者外，得為證據，刑事訴訟法第159 條之1 第2 項
    定有明文，而偵查中對被告以外之人（包括證人、鑑定人、
    告訴人、被害人及共同被告等）所為之偵查筆錄，或被告以
    外之人向檢察官所提之書面陳述，性質上均屬傳聞證據。惟
    現階段刑事訴訟法規定檢察官代表國家偵查犯罪、實施公訴
    ，依法其有訊問被告、證人及鑑定人之權，證人、鑑定人且
    須具結，而實務運作時，檢察官偵查中向被告以外之人所取
    得之陳述，原則上均能遵守法律規定，不致違法取供，其可
    信度極高，職是，被告以外之人前於偵查中已具結而為證述
    ，除反對該項供述得具有證據能力之一方，已釋明「顯有不
    可信之情況」之理由外，不宜以該證人未能於審判中接受他
    造之反對詰問為由，即遽指該證人於偵查中之陳述不具證據
    能力。查證人黃鴻鵬、王渝於偵查中接受檢察官訊問時，業
    經具結在案，有結文1 紙在卷可證（見97年度偵字第33440
    號卷四第212 頁、前案偵查卷第95頁) ，被告鄭文堯及其辯
    護人並未具體指摘證人黃鴻鵬、王渝於偵訊時之證述有何顯
    不可信之情況，揆諸前揭說明，自難以此即認該於偵查中在
    檢察官面前所為之證述不具證據能力；且證人黃鴻鵬並於本
    院審理時以證人身分到庭陳述，並經公訴人、被告鄭文堯、
    辯護人當庭交互詰問，是對於被告鄭文堯之詰問權自已有所
    保障( 證人黃鴻鵬於99年2 月2 日於本院作證時，被告鄭文
    堯斯時之選任辯護人因故未能當庭對證人黃鴻鵬行反詰問，
    被告鄭文堯嗣後之選任辯護人張樹萱律師則具狀表示已無其
    他詢問事項，放棄反詰問權利，有刑事陳明狀1 紙附於本院
    卷三第81頁可參) ，依上開說明，證人黃鴻鵬、王渝於偵查
    中之證述均具有證據能力。
(四)、末按被告以外之人於審判外之陳述，雖不符刑事訴訟法第15
    9 條之1 至第159 條之4 之規定，而經當事人於審判程序同
    意作為證據，法院審酌該言詞陳述或書面陳述作成時之情況
    ，認為適當者，亦得為證據；另當事人、代理人或辯護人於
    法院調查證據時，知有第159 條第1 項不得為證據之情形，
    而未於言詞辯論終結前聲明異議者，視為有前項之同意，刑
    事訴訟法第159 條之5 亦定有明文。經查，本件判決後開所
    引之證據，被告鄭文堯及其辯護人、公訴檢察官雖知上開證
    據資料為傳聞證據，於本院言詞辯論終結前，均未聲明異議
    ，本院審酌上開證據資料作成之情況，尚無任何違法取證之
    不適當情形及證明力明顯過低之瑕疵，亦認以之作為證據使
    用係屬適當，揆諸前開規定，認前揭證據資料均有證據能力
    。
二、認定犯罪事實所憑之證據及理由：
(一)、訊據被告鄭文堯固坦承其綽號為「旺旺」，知悉「A 米」從
    事越南、大陸女子婚姻介紹工作，於95年8 月間並曾介紹「
    A 米」予證人黃鴻鵬認識等事實；惟矢口否認有何意圖營利
    使大陸地區人民非法進入臺灣地區及使公務員登載不實文書
    之犯行，辯稱: 伊只和「A 米」見過十幾次面而已，兩人並
    非熟識；因證人黃鴻鵬向伊表示想娶大陸配偶，所以才會介
    紹「A 米」予證人黃鴻鵬，嗣「A 米」與證人黃鴻鵬二人於
    咖啡店洽談時，伊並不在場。又證人王渝與黃鴻鵬結婚後，
    因證人王渝向伊表示其與證人黃鴻鵬經濟上有困難，要伊幫
    忙介紹其到應召站賣淫，所以伊把「荷蘭」應召站的電話給
    證人王渝，由其自行與應召站人員聯繫，嗣證人王渝於97年
    7 月22日晚間8 時50分被警察查獲時，「荷蘭」應召站的人
    打電話予伊告知此事，伊才會打電話給證人黃鴻鵬表示證人
    王渝已經出事。伊並非證人王渝在臺灣從事賣淫工作之經紀
    人，亦不知道證人黃鴻鵬、王渝二人係假結婚云云。經查：
  1.證人黃鴻鵬於95年8 月9 日前往大陸地區重慶市公證處與證
    人王渝辦理公證結婚，取得該市公證處（2006）渝證字第60
    1 號結婚公證書後，旋於同年月26日返臺，並於同年9 月1
    日持上開公證書送海基會辦理驗證，而取得該基金會所核發
    之證明，並於同日持上開相關文件以配偶身分簽名出具「大
    陸地區人民進入臺灣地區保證書」，向臺北市政府警察局中
    正第二分局申辦保證事宜，經警員實質審查後准予對保。又
    於同年9 月4 日填具大陸地區人民入出臺灣地區申請書，向
    址設臺北市○○區○○街15號之境管局申請證人王渝來臺團
    聚，經該局承辦人員實質審查後，發給通行證許可入境，使
    證人王渝於95年12月27日進入臺灣地區。證人黃鴻鵬、王渝
    並於96年1 月15日，共同持上開結婚公證書、海基會所出具
    核對結婚公證書之證明、重慶市公證員協會寄交之公證書副
    本相符之證明，及王渝中華民國臺灣地區通行證影本等資料
    ，至臺北市中正區戶政事務所填寫結婚登記申請書辦理結婚
    登記，使承辦戶籍登記之不知情公務員形式審查後，將2 人
    結婚之事項，登載於其職務上所掌之戶政登記簿，證人王渝
    嗣於96年5 月26日出境後，證人黃鴻鵬並另行於96年6 月13
    日持上開戶籍謄本向移民署申請王渝來臺團聚而行使，使證
    人王渝得於96年8 月6 日、97年6 月12日2 次進入臺灣地區
    。嗣證人王渝於97年7 月22日晚間8 時50分許，在臺北市大
    安區○○○路○ 段219 號「最愛商務旅店」501 號房，經警
    查獲與男客從事性交易，而循線查獲證人黃鴻鵬等事實，除
    為被告鄭文堯所不爭執，並經證人黃鴻鵬於本案偵查中，及
    證人王渝於前案警詢、偵查中證述明確( 見97年度偵字第33
    440 號卷四第210 至211 頁、前案偵查卷第25至31頁、第92
    至94頁) ，復有移民署97年10月22日移署資處寰字第097107
    459940號函所檢附證人黃鴻鵬、王渝之入出國日期證明書各
    1 份、大陸地區人民入出臺灣地區申請書、境管局面談紀錄
    、面談結果建議表各2 份、臺北市政府警察局中正第二分局
    訪查紀錄表、海基會證明、結婚公證書、王渝通行證、戶籍
    謄本各1 份，及臺北市中正區戶政事務所97年10月21日北市
    正戶字第09730847700號函所檢附之結婚登記申請書及中華
    人民共和國結婚證各1份，及臺北市政府警察局刑事警察大
    隊搜索筆錄、北院97年度北秩字第528號裁定附卷為稽（見
    前案偵查卷第99-123、126-135頁），是以前開事實均堪認
    定屬實。
  2.又證人黃鴻鵬係因被告鄭文堯向其表示擔任人頭老公可以每
    月獲得報酬3 萬元，因貪圖上開利益，而於同年8 月間某日
    ，與被告鄭文堯、「A 米」，相約至臺北市○○路上某咖啡
    店洽談假結婚之事宜；並在被告鄭文堯陪同下，至某公證人
    處辦理單身證明、無血緣關係證明等大陸地區辦理結婚所需
    相關文件。且在證人王渝順利以假結婚之方式來臺後，並先
    後由「A 米」、證人王渝交付其每個月3 萬元之報酬等節，
    此業據證人黃鴻鵬於偵查中證稱：「『A 米』及鄭文堯都是
    我在臺北市○○路一家鐘錶公司的客戶，我跟他們在聊天，
    他們知道我未婚，他們後來問我有沒有意思幫大陸女子辦假
    結婚進來臺灣，每個月有3 萬元的收入，大部分都是『A 米
    』跟我講的，因為辦理手續都是『A 米』帶我去的，鄭文堯
    通常都是載『A 米』一起過來的，那天在重慶南路辦證明時
    ，「A 米」打電話給王渝，他們講電話完後，「A 米」就將
    電話轉給我，跟我說他就是我要辦假結婚過來的女生。我不
    確定鄭文堯是否是王渝在臺灣從事賣淫工作的經紀，因為都
    是『A 米』跟我聯繫，向我解說辦理手續過程，我也不知道
    鄭文堯跟王渝的關係為何。我見過鄭文堯4-5 次，之前都是
    『A 米』跟我電話聯繫，但後來我跟「A 米」有口角，所以
    後來都是鄭文堯跟我聯繫，是用電話聯繫比較多」等語( 見
    97 年 度偵字第33440 號卷四第210 至211 頁) ；並於本院
    審理時再次證稱：「我是經鄭文堯認識『A 米』，『A 米』
    介紹王渝給我。( 問：前次庭期供述與『A 米』在咖啡廳談
    論假結婚事宜，是否如此?)最早是在95年6 月底電話中與鄭
    文堯談論，鄭文堯叫我先去辦理10份戶籍謄本，要去公證人
    處辦理單身證明及無血緣關係證明，因為我原住在建國南路
    一段279 巷18號14樓頂，就在我搬家的前一晚12點多，鄭文
    堯帶『A 米』一起來看我的戶籍謄本，看我的資格是否符合
    ，看完之後過了幾天，約我到重慶南路一家重慶公證人辦事
    處辦理未婚、單身、無血緣關係等文件公證。咖啡廳的事情
    是在公證人處之前，當場『A 米』打電話給人在重慶的王渝
    ，說等一下要去辦理相關的證件，叫王渝先與我在電話中談
    ，所以我在市刑大及北檢時，說誰介紹王渝給我認識，我就
    回答是『A 米』介紹的，『A 米』姓胡。在咖啡廳時，鄭文
    堯他人在外面抽煙。我與王渝通話時，鄭文堯都在外面抽菸
    ，通話的時間很短。我假結婚的過程中，去公證時鄭文堯在
    ，戶籍登記都是『A 米』叫我去處理，鄭文堯沒有參與，如
    何應付面談也都是『A 米』教我的。12月27日王渝來臺當天
    中午我先去深圳機場接王渝，抵臺時鄭文堯有去接機，鄭文
    堯他應該知道我為何去大陸，回來的車上，確實沒有談到什
    麼話，車上有王渝與我，還有鄭文堯及『A 米』，總共4 人
    ，旅費、機票、手續等費用約3 萬元都是我先墊錢，後來我
    告訴『A 米』讓我在吉林路下車，下車之後『A 米』有示意
    鄭文堯拿給我3 萬元，鄭文堯即從身上掏出3 萬元給我的。
    我和王渝假結婚之報酬是王渝每個月拿3 萬元給我，我拿了
    5 個月，我上次說18萬元，是指加上旅費3 萬元，所以總額
    是18 萬 元。我之所以知道王渝被警察查獲，也是鄭文堯在
    當天用電話告知我的。99年1 月19日作證時檢察官問我是在
    什麼情況下知道可以與大陸女子假結婚時，我回答說是鄭文
    堯帶『A 米』來我店裡，『A 米』問我是否還未婚，說要幫
    我介紹那段話是不實在的( 見該次庭期筆錄第4 頁) ，實際
    上去我家裡拿戶籍謄本時就有談到假結婚的事情；我在該次
    庭期證稱鄭文堯有帶『A 米』來鐘錶店這件事情也是不實在
    的( 即該次筆錄第7 頁) ，根本沒有這件事；另我在該次庭
    期證稱從我與『A 米』第一次見面開始到王渝搬進我住處期
    間，沒有與鄭文堯討論假結婚的事這段話也是不實在的，事
    實上我有與鄭文堯討論假結婚的事情，『A 米』也有與我討
    論，討論是指如果出事之後我要如何向警方應訊，還有王渝
    休假時儘量讓我們二人見面去吃飯，鄭文堯會告訴我王渝休
    假的時間，所以王渝進臺灣的前、後鄭文堯都有與我聯繫」
    等語明確( 見本院卷二第147 至149 頁) 。
  3.復參以證人王渝於前案警詢時證稱：「黃鴻鵬是大陸籍女子
    綽號『A 米』介紹的，我要入境臺灣主要是要工作賺錢，所
    以才與黃鴻鵬以假結婚方式入境臺灣。我每個月付給黃鴻鵬
    假老公費3 萬元，我共拿給黃鴻鵬假老公費6 次共18萬。是
    大陸女子綽號A 米教導我入境面談的內容，然後我再與黃鴻
    鵬相互串供的。我花費15萬入境臺灣的，我不知道費用是誰
    先支付的，我來臺灣之前已經跟綽號『A 米』講好費用是15
    萬，我的機票是黃鴻鵬買的，並約定入境台灣所從事賣淫賺
    的錢要先償還給公司，我約在2 個月時間內償還完畢，我不
    知道我隸屬的應召站名稱，我在臺灣的經紀是綽號旺哥之男
    子，我不知道他的真實姓名，我在償還錢時有跟綽號旺哥聯
    繫（電話號碼已忘記了），在償還錢之後，我就自己找工作
    ，所以就沒有跟綽號旺哥聯繫了。警方所查扣0000000000行
    動電話內電話簿登錄『旺旺』0000000000、0000000000、00
    00000000等3 線電話就是綽號『旺旺』使用的電話號碼無誤
    ，該人是我在臺從事賣淫工作的經紀人，我入境臺灣第1次
    前往應召站工作就是綽號『旺旺』帶我去的，我第一次入境
    臺灣只見過綽號『旺旺』一次面而已，以後我就跟他都是電
    話聯絡」等語( 見前案偵查卷第25至31頁) ；再於偵查中證
    稱：「我用結婚探親名義入境臺灣，結婚對象是黃鴻鵬，但
    我與他是假結婚。2006年6 月我經朋友介紹認識黃鴻鵬，我
    於2006年2 月底就入境臺灣，住黃鴻鵬他家，但是我們並沒
    有夫妻同居事實，亦無性行為，後來我在他家住了約1 個月
    ，之後我就開始在外面上班，租房子在外面。為了假結婚我
    1 個月給黃鴻鵬3 萬元，給了6 個月，共18萬元。當時仲介
    我假結婚的那個朋友姓陳，是大陸人，我們都叫她『AMY 』
    」等語( 見前案偵查卷第92至94頁) ，核與被告鄭文堯於本
    院審理時自承其綽號確為「旺旺」，及於警詢時供稱其有使
    用0000000000、0000000000、0000000000等3 線電話，且於
    證人王渝在97年7 月22日為警查獲時，並有以電話通知證人
    黃鴻鵬( 見97年度偵字第291 頁) 等情相符一致；而被告鄭
    文堯既供稱其與證人王渝並無任何恩怨或財務糾紛，衡情證
    人王渝自無設詞誣陷被告鄭文堯之動機或可能，是其前揭證
    述情節應屬可採。則苟被告鄭文堯並未與「A 米」共同仲介
    證人王渝與黃鴻鵬以假結婚名義使證人王渝得以來臺，並先
    行為證人王渝墊付機票等相關費用，證人王渝何需將被告鄭
    文堯之3 個電話號碼均儲存於手機電話簿內，而在來臺後2
    個月期間內，與被告鄭文堯以電話聯繫償還其來臺所需費用
    15 萬 元之事宜？是由證人黃鴻鵬、證人王渝前揭證述內容
    ，及被告鄭文堯前於警詢、本院審理時之供述內容相互勾稽
    核對，已足徵證人黃鴻鵬於偵查中及本院審理時均明確證稱
    被告鄭文堯有與「A 米」一同仲介其與證人王渝辦理假結婚
    等情並非子虛。
  4.而雖證人黃鴻鵬曾於本院99年1 月19日審理時虛偽證稱：「
    會與大陸女子假結婚係因我有跟鄭文堯提起我想要結婚，我
    之前有一位大陸的女朋友，但是家裡反對，可是我年紀大了
    ，想要結婚。有一次鄭文堯帶『A 米』來我店裡，『A 米』
    有問我說是否還未結婚，如果沒有的話，可以幫我介紹，因
    為店裡頭有同事，我說不要在店裡談，去附近的咖啡廳談，
    後來我單獨與『A 米』一起去咖啡店，沒有邀鄭文堯。鄭文
    堯並沒有與『A 米』一起勸說我找大陸妻子，鄭文堯介紹『
    A 米』給我的目的，應該僅是要幫我介紹女朋友。當時去咖
    啡廳只有我與『A 米』，鄭文堯在外面抽煙講電話，『A 米
    』有告訴我要假結婚，並說這件事情是她自己經手處理的，
    『A 米』只有告訴我一個月可以拿3 萬元的費用，沒有說鄭
    文堯也是與他一起處理假結婚的事，之後沒有與『A 米』見
    面，是用電話與『A 米』聯繫。王渝是我去重慶帶她一起回
    來，『A 米』有來接機，鄭文堯沒有來，但是有一名戴著墨
    鏡，與鄭文堯長的很像的人開車來，之後我有去移民署面談
    ，辦面談前『A 米』有教我整套的演練，回國後到辦理面談
    前沒有與鄭文堯見過面。從我與『A 米』第一次見面開始到
    王渝搬進我住處期間，沒有與鄭文堯討論假結婚的事情，都
    是『A 米』與我聯繫的。嗣王渝入境臺灣後，我與鄭文堯電
    話聯繫也沒有談到王渝的工作內容」云云( 見本院卷二第
    100 至104 頁) ，惟其嗣於同年2 月2 日到庭時已表示：「
    我上次庭期所述不實，因我怕說實話，鄭文堯會找我報復。
    鄭文堯有於1 月初打電話給我，說什麼時間出來談一下，我
    有出去，我與他見面的時間是在開庭前1 個禮拜，地點在台
    北市○○路的吉野家見面，我當時先問他說，你要我幫你作
    證要談什麼內容，鄭文堯要我作證時萬一被詢問他有無去機
    場接機，就說沒有，把責任全部推給『A 米』，當時我回答
    不行，但他還是堅決的要我說他沒有去接機。我當場沒有答
    應他照那樣說。但是我回去一直很掙扎，後來過了幾天，他
    說要找我去他的律師的辦公室談，我拒絕。鄭文堯沒有告訴
    我如果我不照他的意思說會發生何事，但我54歲了，以我的
    社會經驗，鄭文堯就算要對我如何也不會明說。到開庭前，
    我都會擔心鄭文堯對我不利，我擔心人身上的安全，因為鄭
    文堯知道我住在何處」等語( 見本院卷二第147 至149 頁)
    ；另被告鄭文堯雖否認有於99年1 月19日庭期前與證人黃鴻
    鵬見面，惟亦自承確於庭期前有與證人黃鴻鵬通話，並於開
    庭當日要求證人黃鴻鵬作出對其有利之陳述等語( 見本院卷
    第二第149 頁) ，復再參以證人黃鴻鵬於本院接受交互詰問
    時，當被詢問以證人王渝來臺時究竟係何人至機場接機時，
    答稱：「鄭文堯沒來，但是有一名戴著墨鏡，與鄭文堯長的
    很像的人開車來，我沒有與該人交談」云云，惟證人黃鴻鵬
    既係透過被告鄭文堯而認識「A 米」，其與被告鄭文堯間之
    熟識程度當更高於與「A 米」間之熟識程度，則其於機場見
    有一相貌神似被告鄭文堯之人駕車搭載「A 米」前來接機，
    惟沿路上卻不開口詢問、確定該人是否即為被告鄭文堯，核
    與一般常人於偶然情況下與友人碰面時之正常反應顯有相違
    ，自難採信，且從證人黃鴻鵬前揭證述內容反足徵其於本院
    作證時確係刻意維護被告鄭文堯，始為上開違反常理之證述
    。綜合上情，堪認證人黃鴻鵬證稱99年1 月19日作證時係因
    被告鄭文堯要求其將責任都推給「A 米」，其擔心被告鄭文
    堯會對己不利，而為維護被告鄭文堯之虛偽證述乙節，即非
    無據，而堪予採信，是其前揭證述內容既均屬虛偽，自均難
    予以採為本案認定事實之依據。
  5.雖被告鄭文堯於本院審理時辯稱：可能係因伊前於96、97年
    間，曾以證人黃鴻鵬之名義申辦手機，使用約7 、8 個月後
    未繳費，後來在99年1 月份開庭前，伊要問證人黃鴻鵬法院
    有無傳其出庭作證而與證人黃鴻鵬聯繫時，證人黃鴻鵬才表
    示伊有積欠9 千多元，伊有表示會清償上開款項，但伊沒有
    說確切的時間，目前伊尚未清償，故與證人黃鴻鵬有財務上
    之糾紛，致證人黃鴻鵬於本院99年2 月2 日審理時作出對其
    不利之證述云云；查：證人黃鴻鵬雖於本院審理時證稱：「
    99年1 月份我與被告鄭文堯約在臺北市○○○路見面時，我
    有向被告鄭文堯提及其先前要我幫忙申請的門號尚有費用未
    繳，所以要鄭文堯退租時需支付我9,800 元之月租費。鄭文
    堯說過兩天錢會給我，但是過了5 天沒有下文，我就傳簡訊
    給他」等語( 見本院審理卷二第148 頁背面、第149 頁)；
    惟依證人黃鴻鵬前揭所證述之內容：其於99年1 月19日開庭
    前1 個星期與被告鄭文堯在吉野家碰面時，即已告知被告鄭
    文堯積欠其電話費之事，並於碰面後5 天因被告鄭文堯並未
    依約還款而傳送簡訊予被告鄭文堯，倘若證人黃鴻鵬確因被
    告鄭文堯未依約還款乙事而對被告鄭文堯心存怨懟，甚且萌
    生報復之意，其於99年1 月19日作證當時大可直接證稱被告
    鄭文堯有與「A 米」一同仲介伊與證人王渝假結婚即可，豈
    會於檢察官詰問及本院依職權詢問時，均一再撇清被告鄭文
    堯與本案之關係，嗣於該次庭期後，始再以書狀向本院陳明
    其於該次庭期所言並非屬實，而主動要求再次到本院作證(
    見本院卷二第116 至117 頁) 。再者，證人黃鴻鵬前因以假
    結婚手段使證人王渝非法入境臺灣，經北院於98年2 月27日
    以97年度訴字第2194號判處應執行有期徒刑1 年8 月，緩刑
    3 年確定乙節，有該案刑事判決乙份在卷可佐( 見前案審理
    卷第43至45頁) ，若證人黃鴻鵬僅因被告鄭文堯遲未清償手
    機費用數千元即心生不滿，而於99年2 月2 日本院審理時故
    意為不利被告鄭文堯之虛偽陳述，其不僅需承受日後遭司法
    機關以偽證罪起訴處罰之風險，若經判決有罪，更需面臨上
    開案件之緩刑宣告遭撤銷，而需入監服刑1 年8 月之風險，
    是縱被告鄭文堯與證人黃鴻鵬間確有上開債務存在，證人黃
    鴻鵬因此區區數千元之債務即特意再次到庭作證，以求設詞
    誣陷被告鄭文堯於罪之可能性甚微，被告鄭文堯上開所辯，
    尚難採信。
  6.綜上所述，本案事證明確，被告鄭文堯確有意圖營利，而與
    「A 米」、證人黃鴻鵬共同非法使大陸地區人民王渝入境臺
    灣，及共同使公務員登載不實之事項於戶政登記簿等犯行，
    均堪予認定，應依法論科。
三、論罪科刑之依據：
(一)、按臺灣地區與大陸地區人民關係條例第79條第1 項對於違反
    同條例第15條第1 款所定不得使大陸地區人民非法進入台灣
    地區之處罰，旨在防止大陸地區人民非法進入台灣地區，以
    維護台灣地區之安全與安定；所稱「非法」，自應從實質上
    之合法性予以判斷，凡評價上違反法秩序之方法，均屬「非
    法」。參照行政程序法第119 條第1 款、第2 款規定，受益
    人以詐欺、脅迫或賄賂方法，使行政機關作成行政處分者；
    或對重要事項提供不正確資料或為不完全陳述，致使行政機
    關依該資料或陳述而作成行政處分者，其信賴不值得保護。
    故在大陸地區通謀虛偽結婚，以不實之結婚證明辦理相關戶
    籍登記、入境等手續，憑以進入台灣地區，其所持之入境許
    可文件雖係入出境主管機關所核發，形式上為合法，但因以
    詐欺方法而取得，即不具實質上之合法性，仍屬非法進入台
    灣地區( 最高法院94年臺上字第1064號判決意旨參照) 。查
    本案被告鄭文堯為使大陸地區女子王渝得入境臺灣地區，明
    知證人黃鴻鵬與王渝並無結婚真意，仍與「A 米」居中仲介
    證人黃鴻鵬、王渝在大陸地區辦理結婚手續，並為證人王渝
    先行墊付其來臺之相關費用後，以徒具外觀合法形式之結婚
    ，任由證人王渝以探親為由申請來台，藉以規避我國政府對
    大陸地區人民入境之管制，實質上形同以非法手段使大陸地
    區人民進入臺灣，且被告鄭文堯嗣後並自證人王渝來臺從事
    賣淫工作所得中抽取佣金作為對價而牟利之，主觀上係具有
    營利之意圖甚明。
(二)、次按刑法第214 條所謂使公務員登載不實事項於公文書罪，
    須係公務員就他人聲明或陳報者，無實質審查之權限，即有
    依其所為之聲明或申報予以登載，而其登載之內容又屬不實
    之事項，始足構成（最高法院73年臺上字第1710號判例參照
    ）。而結婚應為結婚之登記；結婚登記，應以當事人之一方
    為申請人，戶籍法第17條第1 項、第35條分別定有明文。而
    申請人於申請結婚戶籍登記時，應提出證明文件，經戶政事
    務所查驗後，應將受理登記資料登錄於電腦系統，戶籍法施
    行細則第13條、第17條亦定有明文。是關於結婚戶籍登記，
    戶政機關僅有形式審查權而無實質審查權，此觀戶籍法第54
    條「申請人故意為不實之申請或有關機關、學校、團體、人
    民故意提供戶政機關不實之資料者，處新臺幣9 千元以下罰
    鍰」之規定自明，故倘申請人明知無結婚之實，卻使戶政機
    關公務員為結婚之登記，自應構成刑法第214 條之使公務員
    登載不實公文書罪。
(三)、故核被告鄭文堯所為，係基於營利之意圖而違反臺灣地區與
    大陸地區人民關係條例第15條第1 款不得使大陸地區人民非
    法進入臺灣地區之規定，應依同條例第79條第2 項處斷，及
    犯刑法第214 條之使公務員登載不實事項於公文書罪。被告
    鄭文堯就其所犯之意圖營利而使大陸地區人民非法進入臺灣
    地區罪，與「A 米」、證人黃鴻鵬有犯意聯絡及行為分擔，
    為共同正犯；就其所犯之使公務員登載不實事項於職務上所
    掌公文書罪，與「A 米」、證人黃鴻鵬、王渝間，亦有犯意
    聯絡及行為分擔，應論以共同正犯。
(四)、又按刑法部分條文於94年2 月2 日修正公布、95年7 月1日
    施行。其第55條規定之牽連犯廢除後，對於先前實務上以牽
    連犯予以處理之案例，依立法理由之說明，在適用上，得視
    其具體情形，分別論以想像競合犯或數罪併罰，予以處斷。
    是原經評價為牽連犯之案件，如其二行為間具有行為局部之
    同一性，或其行為著手實行階段可認為同一者，得認與一行
    為觸犯數罪名之要件相侔，而改評價為想像競合犯。至於不
    可認為一行為者，若依實質競合予以併罰，不無刑罰過度評
    價，依社會通念，並不符合刑罰公平原則，當亦難以一行為
    一罪論處。於此，倘所發生之數個犯罪行為，在犯罪之性質
    上，或依吾人日常生活經驗之見解上，其前後行為，在形態
    上雖屬分別獨立，但從同一法益之侵害性而言，因具一定程
    度之關連性，可認為一方吸收他方之犯罪行為，遂置他方於
    不論，較為適當，應可依吸收犯理論，認屬實質上一罪關係
    ，而僅包括的論以一罪（最高法院96年度台上字第4780號判
    決要旨參照）。查行為人以與大陸地區人民假結婚方式使大
    陸地區人民來臺，依臺灣地區與大陸地區人民關係條例等相
    關法規，除應於事前提出申請取得入境許可外，於進入臺灣
    地區後，應再依規定為結婚登記，並向暫居地之警察機關為
    流動人口申報及完成對保等程序，須於完成全部程序後，其
    假結婚方始不易遭境管或警政機關發覺；是就行為人而言，
    其雖先後為各該申請、登記及申報行為，惟各該階段行為，
    因屬為達成假結婚入境目的之階段行為，於其犯罪計畫上，
    無從切割，是各該階段行為，均出於使大陸地區人民非法入
    境之目的。依上開說明，對於行為人以與大陸地區人民假結
    婚使大陸地區人民非法入臺所犯之使大陸地區人民非法進入
    臺灣地區犯行、使公務員登載不實犯行、行使使公務員登載
    不實文書犯行，就各犯行之法益侵害性與行為關聯性而言，
    應認屬於輕罪及後階段犯行之使公務員登載不實犯行、行使
    使公務員登載不實文書犯行，均應吸收於重罪屬目的犯行之
    使大陸地區人民非法進入臺灣地區犯行，而屬實質上一罪，
    而包括的論以一罪( 臺灣高等法院98年度上訴字第1588號、
    98 年 度上訴字第1222號判決意旨參照) 。是本案被告鄭文
    堯所犯之臺灣地區與大陸地區人民關係條例第79條第2 項之
    圖利使大陸地區人民非法進入臺灣地區罪、刑法第214 條之
    使公務員登載不實文書罪，應依吸收關係論以圖利使大陸地
    區人民非法進入臺灣地區罪一罪，起訴書認應依修正前刑法
    第55條後段規定以牽連犯論處，容有未洽。
(五)、爰審酌被告鄭文堯夥同「A 米」引誘招攬臺灣地區男子至大
    陸地區與大陸地區女子辦理假結婚，使大陸地區女子非法入
    境臺灣後，再自大陸地區女子在臺灣地區賣淫所得中抽取佣
    金而牟利，惡性非輕，不僅影響我國對於大陸地區人民進入
    臺灣地區所為之管制，亦危害戶政、入出境管理機關對於相
    關資料管理之正確性，且對臺灣地區治安狀況及經濟活動造
    成潛在威脅，復參酌其犯罪之手段、犯罪分工情形、犯罪所
    得利益、犯後否認犯行，難認有悔意之態度等一切情狀，量
    處如主文所示之刑，以示儆懲。
(六)、再本案被告鄭文堯之犯罪時間在96年4 月24日以前，所犯之
    上開罪名，復無不得減刑之例外情形，合於中華民國96年罪
    犯減刑條例第2 條第1 項第3 款之規定，應依該條例之規定
    ，減輕其宣告刑二分之一。
(七)、不另為無罪之諭知部分：
    檢察官雖於起訴書另以：證人黃鴻鵬嗣並於96年6 月13日持
    上開登記不實戶籍謄本向移民署申請證人王渝來臺團聚而行
    使，使證人王渝得於96年8 月6 日、97年6 月12日2 次非法
    進入臺灣地區，而認被告鄭文堯亦涉犯刑法第216 、214 條
    之行使使公務員登載不實事項於職務上所掌公文書罪嫌云云
    。惟依證人王渝前於警詢、偵查中之證述內容可知，其於95
    年12月27日第一次入臺後約2 個月即已將來臺費用15萬元，
    全數給付予被告鄭文堯、「A 米」完畢，嗣後未再與被告鄭
    文堯有所聯繫( 詳見本判決理由欄壹、二、(一)、3.部分) ；
    再依證人黃鴻鵬於99年2 月2 日於本院審理時之證述內容可
    知：其與證人王渝辦理假結婚所獲之報酬係每個月3 萬元，
    共取得18萬元，其中3 萬元係於證人王渝入境當日即由被告
    鄭文堯先行給付( 見本判決理由欄壹、二、(一)、2 部分) ，
    則以證人王渝於95年12月27日入境之日期往後推算，餘款15
    萬元應於96年5 月間即已給付完畢，故證人黃鴻鵬另於96年
    6 月13日持上開登記不實戶籍謄本向移民署申請王渝來臺團
    聚而行使，使證人王渝得於96年8 月6 日、97年6 月12日2
    次非法進入臺灣地區之行為，顯係證人黃鴻鵬另行基於使大
    陸地區人民非法進入臺灣地區之犯意( 並無營利之意圖) ，
    而為上開入境之申請，此部分即已逸脫其與被告鄭文堯、「
    A 米」原先意圖營利而使王渝非法進入臺灣地區之意思聯絡
    範疇，而與被告鄭文堯無涉( 前案判決同此認定，故就證人
    黃鴻鵬上開所為，係獨立論以臺灣地區與大陸地區人民關係
    條例第79條第1 項之使大陸地區人民非法進入臺灣地區罪)
    。本案檢察官雖於起訴書載述此部分之事實，惟並未具體記
    載被告鄭文堯就證人黃鴻鵬上開行為究有何犯意聯絡或行為
    之分擔，依卷內現存之證據，亦無從認定被告鄭文堯有參與
    證人黃鴻鵬上開使大陸地區人民非法進入臺灣地區及行使使
    公務員登載不實文書之犯行，本應就此部分為無罪之諭知，
    惟檢察官認此部分若成立犯罪，與上開論罪科刑部分具有實
    質上一罪之吸收關係( 即「使公務員登載不實文書之低度行
    為為行使使公務員登載不實文書之高度行為所吸收，而行使
    使公務員登載不實文書罪復與意圖營利使大陸地區人民非法
    進入臺灣地區罪間，有牽連犯關係」) ，爰不就此部分另為
    無罪之諭知，附此敘明。
貳、無罪部分：
一、公訴意旨另以：被告徐智遠（綽號「表弟」）與被告鄭文堯
    、「A 米」基於以假結婚方式非法引進大陸地區女子之犯意
    聯絡，以免費招待至大陸地區旅遊及可獲報酬每月新臺幣3
    萬元等條件，由被告鄭文堯在臺灣引誘、招攬無配偶而有意
    願與大陸地區女子「假結婚」之單身男子，至大陸地區與有
    意來臺之大陸地區女子虛偽辦理結婚手續，再由被告徐智遠
    、「A 米」至大陸地區尋找有意來臺之大陸女子，被告徐智
    遠、鄭文堯則由大陸地區人民來臺從事賣淫工作所得中抽取
    佣金作為對價而牟利之。嗣於95年8 月間，黃鴻鵬即透過被
    告鄭文堯、徐智遠結識王渝，而使王渝得於95年12月27日非
    法入境臺灣地區；黃鴻鵬並與王渝於96年1 月15日持上開相
    關文件至臺北市中正區戶政事務所，辦理虛偽之結婚登記，
    足以生損害於戶政機關對於戶政資料管理之正確性，因認被
    告徐智遠涉嫌違反臺灣地區與大陸地區人民關係條例第15條
    第1 款，而犯同條例第79條第2 項意圖營利而非法使大陸地
    區人民進入臺灣地區罪嫌，及刑法第216 條、第214 條行使
    使公務員登載不實文書罪嫌。
二、按犯罪事實應依證據認定之，無證據不得認定犯罪事實；不
    能證明被告犯罪者，應諭知無罪之判決，刑事訴訟法第154
    條第2 項、第301 條第1 項分別定有明文。又用以證明犯罪
    事實之證據，猶須於通常一般人均不至於有所懷疑，堪予確
    信其已臻真實者，始得據以為有罪之認定，倘其證明尚未達
    到此一程度，而有合理性之懷疑存在，致使無從為有罪之確
    信時，即應為無罪之判決，則有最高法院76年臺上字第4986
    號判例意旨可資參照；再被告之自白，不得作為有罪判決之
    唯一證據，仍應調查其他必要之證據，以察其是否與事實相
    符，刑事訴訟法第154 條第2 項亦定有明文。
三、公訴人認被告徐智遠涉犯上開罪嫌，無非係以被告徐智遠前
    於警詢、偵查中之自白、共同被告鄭文堯於警詢時之供述、
    證人黃鴻鵬、王渝於警詢、偵查中之證述、同案被告李明鴻
    所持用之0000000000號行動電話自97年7 月4 日至8 月30日
    之通訊監察譯文，及臺北市政府警察局刑事警察大隊搜索、
    扣押筆錄、自願受搜索同意書、扣押物品目錄表各1 份為其
    論據。
四、訊據被告徐智遠堅詞否認有何違反臺灣地區與大陸地區人民
    關係條例及行使使公務員登載不實公文書之犯行，辯稱: 伊
    僅有於97年年初與被告鄭文堯在臺北市○○○路的上海銀行
    附近談合作作大陸女子來臺上班賣淫的事情，因合作模式、
    承辦業務伊熟悉，由伊去找女子，被告鄭文堯去找假老公，
    並提及報酬就是三七拆帳，但後來並沒有執行。在警詢時因
    員警要伊交待出2 、3 個名字，伊才會說出有承辦楊麗華、
    陳熙的假結婚業務，但她們都是真結婚，只是委託伊跑件，
    伊確實沒有仲介證人黃鴻鵬與王渝假結婚等語。經查：
(一)、被告徐智遠固曾於警詢、偵查中供稱：「我有仲介販運3 個
    大陸四川省的女子來臺，包括楊華麗、陳熙，另一個名字忘
    了，因為我在大陸四川省有做過服裝生意，所以我本人認識
    大陸當地的女子，然後我就逐一的問她們有無來臺賺錢意願
    ，願意後，我就幫她們在臺灣找經紀人辦理結婚手續後來臺
    ，其方法就是幫她找一個假老公辦理結婚登記，再申請來臺
    灣。假老公係與我合作關係的朋友綽號『旺旺』之男子找來
    的，都是經由我與四川要來臺灣的女子事先聯絡好後，再通
    知假老公依約前往大陸辦資料，我仲介販運大陸女子來臺，
    是賺介紹費人民幣1 萬元（約新臺幣46,000元），有的是與
    綽號『旺旺』之男子三七分帳，如女子上１個工5,000 元，
    應召站給我們2,400 元，我給女孩子1,800 元，剩600 元我
    跟『旺旺』三七分帳。每名大陸女子來臺，花費大約新臺幣
    17萬左右，該筆資金由我跟綽號『旺旺』之男子一同出資，
    大陸女子來臺後均是從事賣淫的工作。因我比較小股，我的
    工作是負責在大陸找女孩子來臺灣，女子入臺後均由綽號『
    旺旺』之男子負責，並安排她們住處，我不清楚她們現在何
    處。我知道陳熙的假老公叫陳智文，另二個假公老名字我記
    不清楚。由我教導大陸女子入境應答，另綽號『旺旺』負責
    教導假老公應答。大陸女子來臺後每月支付假老公3 萬元，
    均由綽號『旺旺』支付的。我與鄭文堯是96年底開始從事此
    行業」等語( 見97年度偵字第33340 號卷第81至84頁、第87
    頁、第94頁、97年度偵字第29303 號卷第259 頁) ，惟依被
    告徐智遠上開供述內容，既未有隻字提及證人王渝係由伊與
    被告鄭文堯循上開模式而非法引進臺灣，檢察官遽以上開供
    述內容認定被告徐智遠已對於本案犯罪事實為自白，稍嫌速
    斷。
(二)、況且，證人即被告鄭文堯於本院審理時亦具結後證稱：「約
    於2 年前認識徐智遠，聽說他從事婚姻介紹，但並沒有與他
    合作引進大陸女子來臺，徐智遠曾經在上海銀行附近告訴我
    說有機會的話可以一起作，他對很多人都有說過，但是沒有
    作。當時談的合作模式是從大陸辦假結婚，他叫我去找假老
    公，他負責辦理這方面的事情，因為他專門在作婚姻介紹的
    ，但我聽別人說徐智遠說有辦法辦理假老公的事情是在騙人
    ，徐智遠並不認識『A 米』等語( 見本院卷第104 頁背面至
    106 頁) 」，是以被告徐智遠於本院審理時辯稱其與被告鄭
    文堯就假結婚引進大陸女子乙事僅止於洽談階段，並未實際
    付諸實行等語，即非無據。
(三)、再從前揭證人黃鴻鵬、王渝歷次於警詢、偵查中及本院審理
    時之證述內容，亦均未曾提及被告徐智遠有參與其等2 人假
    結婚乙事( 詳見本判決前開壹、二之2 、3 部分) ；且觀以
    同案被告李明鴻所持用之0000000000號行動電話自97年7 月
    4 日至8 月30日之通訊監察譯文，及被告徐智遠所持用之00
    00000000號行動電話自97年8 月26日迄至97年9 月15日之通
    聯譯文( 見97年度偵字第33340 號卷三第41至93頁) ，亦未
    見有關於被告徐智遠仲介證人黃鴻鵬、王渝假結婚之通話內
    容或記載，至於在被告徐智遠住處所扣得之租賃契約書，檢
    察官於起訴時並未將之一併移送本院，見本院卷一第2 頁扣
    押物品清單，僅於起訴書證據欄略載本案證據有臺北市政府
    警察局刑事警察大隊搜索、扣押筆錄、自願受搜索同意書、
    扣押物品目錄表，自均難作為認定被告徐智遠涉犯本案罪嫌
    之依據。
(四)、公訴人雖於論告時表示證人王渝係四川人，核與被告徐智遠
    前於警詢、偵查中供稱其引進的大陸女子皆為四川人乙節相
    符，且因引進大陸女子來臺賣淫之犯罪屬需多人分工之行業
    ，被引進之女子不可能認識或看過每個參與此犯行之人，故
    證人王渝始未能於警詢、偵查中明確指認被告徐智遠等語。
    惟依檢察官於起訴書所載被告徐智遠、鄭文堯、「A 米」之
    分工模式既係：「由被告鄭文堯在臺灣引誘、招攬無配偶而
    有意願與大陸地區女子假結婚之單身男子，至大陸地區與有
    意來臺之大陸地區女子虛偽辦理結婚手續，再由被告徐智遠
    、『A 米』至大陸地區尋找有意來臺之大陸女子」；而被告
    徐智遠於警詢時亦供稱：因為其在大陸四川省有做過服裝生
    意，所以伊本人認識大陸當地的女子，係由伊逐一的問大陸
    女子有無來臺賺錢意願等語，則苟證人王渝確係由被告徐智
    遠仲介來臺，證人王渝當與被告徐智遠有一定程度之接觸，
    其自不會僅於警詢、偵查中指稱：係「A 米」介紹其與證人
    黃鴻鵬假結婚，並由「A 米」教導其入境面談之內容，來臺
    費用15萬元亦係「A 米」與伊談好的等語( 見前案偵查卷第
    226 至228 頁) ，而隻字未提及與被告徐智遠接觸之過程；
    況且，被告徐智遠於警詢時供稱其與被告鄭文堯係於96年底
    開始從事此行業云云( 見97年度偵字第33440 號卷一第94
    頁) ，惟證人王渝係於95年12月27日即入境臺灣，業經本院
    認定如上，是已難認被告徐智遠前於警詢、偵查中所為不利
    於己之供述與事實相符，自難採為對其不利認定之依據。
五、綜上所述，本案尚難僅憑被告徐智遠前於警詢、偵查中所為
    不利於己之供述，遽認其確有與被告鄭文堯、「A 米」共同
    以假結婚之手段，使大陸地區女子王渝非法入境臺灣，前揭
    公訴人憑以認定被告徐志遠違反臺灣地區與大陸地區人民關
    係條例、行使使公務員登載不實公文書之論據，在客觀上未
    達於通常一般人均不致有所懷疑之程度。此外，復查無其他
    積極證據足資證明被告徐智遠有公訴人所指上開犯行，本院
    無從形成被告徐智遠有罪之確信，自難以該罪相繩。既不能
    證明被告徐智遠犯罪，揆諸前揭說明，自應諭知被告徐智遠
    無罪之判決。
據上論斷，應依刑事訴訟法第299 條第1 項前段、第301 條第1
項，臺灣地區與大陸地區人民關係條例第79條第2 項，刑法第11
條前段、第28條，中華民國96年罪犯減刑條例第2條第1項第3款
、第7條，判決如主文。
本案經檢察官黃致中到庭執行職務
中    華    民    國    99    年    5     月    18    日
                刑事第十四庭  審判長  法  官  林淑婷
                                      法  官  饒金鳳
                                      法  官  陳昭筠
上列正本證明與原本無異。
如不服本判決，應於判決送達後10日內敘明上訴理由，向本院提
出上訴狀 (應附繕本) ，上訴於臺灣高等法院。其未敘述上訴理
由者，應於上訴期間屆滿後20日內向本院補提理由書「切勿逕送
上級法院」。
                                      書記官  黃文儀
中    華    民    國    99    年    5     月    19    日
附錄本案論罪科刑法條全文：
臺灣地區與大陸地區人民關係條例第79條
違反第十五條第一款規定者，處一年以上七年以下有期徒刑，得
併科新臺幣一百萬元以下罰金。
意圖營利而犯前項之罪者，處三年以上十年以下有期徒刑，得併
科新臺幣五百萬元以下罰金。
前二項之首謀者，處五年以上有期徒刑，得併科新臺幣一千萬元
以下罰金。
前三項之未遂犯罰之。

司法院資訊處製作；財團法人民間司法改革基金會備份。
